臺灣彰化地方法院民事判決　九十一年度婚字第四六三號
　　原　　　告　乙○○
　　被　　　告　甲○○
右當事人間請求離婚事件，本院判決如左：
    主      文
准原告與被告離婚。
訴訟費用由被告負擔。
    事      實
甲、原告方面：
  一、聲明：如主文所示。
  二、陳述：
      （一）兩造於民國（下同）七十年間結婚，婚後，被告除不務正業外，更有賭
            博、酗酒之惡習，且有暴力傾向，僅國小學歷之原告為了家計，除照顧
            二名子女外，四處幫傭，幫人煮飯、擺麵攤，一肩扛起家計。被告在外
            喝酒、賭博猶不滿足，花光身上的錢，即回家向原告伸手要錢，原告稍
            有怨言，即換來被告之拳腳相向，惡言辱罵，並將家中之傢俱搗毀，甚
            且將原告營生用之餐具毀損，廿餘年來原告均生活於暴力恐懼之陰影下
            ，原告身體上及精神上實遭受重大之痛苦。
      （二）九十年四月十三日晚上，被告於住處無故動手毆打原告，致原告受有左
            頭額挫傷血腫、左手前臂挫傷紅腫、右前臂紅腫、左手抓傷等傷害，再
            於同年八月六日十七時三十分許，至原告於彰化縣和美鎮○○○街、糖
            東二街口擺設之麵攤，動手毆打原告，並砸毀麵攤內之物品，致原告受
            有左腳擦傷、雙手臂及左下肢瘀傷等傷害，兩造之女李琬菁見狀欲阻止
            被告，亦遭被告毆傷；被告復於九十一年九月九日無故破壞家中之家具
            。原告對於被告屢屢之暴力傷害毫無招架之能力，遂向彰化縣警察局和
            美分局報案，對被告提出傷害告訴，並由和美分局聲請核發通常保護令
            。被告被訴傷害案件，業經台灣彰化地方法院檢察署檢察官聲請簡易判
            決處刑及獲鈞院核發通常保護令在案。
      （三）綜上，爰依民法第一千零五十二條第一項第三款、第二項請求判決離婚
            。
      （四）對被告抗辯之陳述：
            １、被告所稱因伊與其姐夫不知在說何事，致令被告心情不佳，被告乃
                摔麵攤餐具一事，實情係伊女兒與伊胞姐在交談，伊過去參與，被
                告過來就問什麼事，伊回說沒什麼，被告即發脾氣，掀桌子。伊不
                是不與被告同睡，而是被告不高興就將房門上鎖，不讓伊進去，或
                是故意將冷氣開得很強，把棉被拿去自己蓋，讓伊沒被子蓋，始未
                與被告同睡。
            ２、被告有一次打伊打得很嚴重，當時老大才三歲，被告在市場賣水果
                ，與市場一名女子勾搭，伊很生氣，就在市集上說其實被告已婚，
                被告即當眾痛毆伊。
            ３、約十年前，有一次，被告向伊索討二千元去賭博未果，即跑出去，
                賭玩回來，看伊與小孩均在睡覺，又出去賭，回來後，伊與被告吵
                架，被告即將伊全身打得瘀青，伊半夜逃回娘家，後來是被告叫其
                父親與民意代表請伊回去。
  三、證據：提出驗傷診斷書影本四紙、戶籍謄本一件、照片六幀、本院九十年度家
      護字第二九九號民事通常保護令影本一件、台灣彰化地方法院檢察署九十年度
      偵字第五八五六號聲請簡易判決處刑書影本一件為證，並聲請訊問證人即兩造
      之女李婉菁。
乙、被告方面：
  一、聲明：（一）原告之訴駁回。（二）訴訟費用由原告負擔。
  二、陳述：
      （一）原告所言不實在。
      （二）兩造於七十年間結婚，被告確有喝酒，但亦有賺錢供家用，且被告只有
            罵原告，且有破壞家具，但並未打原告。
      （三）原告所提照片六幀所示毀壞情形均係被告造成的，其中證二照片（註：
            住宅內之桌子被掀翻，桌上之物品及飲水機、電話及其他雜傷散落一地
            ）是因為原告好幾年不與被告睡覺，令被告生氣，證三照片（註：營業
            場所餐具、筷子摔落在地之情形）亦係被告所摔，是因為原告與其姐夫
            不知在說何事，原告復好幾年不與被告睡覺，致令被告心情不佳，被告
            始摔東西。
      （四）證人李婉菁所言均不實在。
丙、本院依職權調閱被告之全國前案紀錄表、本院九十年度家護字第二九九號民事通
    常保護令事件卷宗、台灣彰化地方法院檢察署八十九年度執字第一六六九號甲○
    ○傷害案件執行卷宗、九十一年度執他字第一０四二號傷害案件執行卷宗。
    理      由
一、原告主張兩造於七十年間結婚，現為夫妻關係之事實，業經提出戶籍謄本件為證
    ，復為被告所自認，堪信為真實。
二、原告主張被告於婚後未負擔家計及扶養子女乙節，被告否認在卷，原告復未舉證
    以實其說，此部份主張固難認真正。
三、原告另主張被告在外喝酒、賭博猶不滿足，花光身上的錢，即回家向原告伸手要
    錢，原告稍有怨言，即換來被告之拳腳相向，惡言辱罵，並將家中之傢俱搗毀，
    甚且將原告營生用之餐具毀損；九十年四月十三日晚上，被告於住處無故動手毆
    打原告，致原告受有左頭額挫傷血腫、左手前臂挫傷紅腫、右前臂紅腫、左手抓
    傷等傷害，再於同年八月六日十七時三十分許，至原告於彰化縣和美鎮○○○街
    、糖東二街口擺設之麵攤，動手毆打原告，並砸毀麵攤內之物品，致原告受有左
    腳擦傷、雙手臂及左下肢瘀傷等傷害，兩造之女李琬菁見狀欲阻止被告，亦遭被
    告毆傷；被告復於九十一年九月九日無故破壞家中之家具。原告對於被告屢屢之
    暴力傷害毫無招架之能力，遂向彰化縣警察局和美分局報案，對被告提出傷害告
    訴，並由和美分局聲請核發通常保護令。被告被訴傷害案件，業經台灣彰化地方
    法院檢察署檢察官聲請簡易判決處刑及獲鈞院核發通常保護令在案之事實，業據
    提出驗傷診斷書影本四紙、照片六幀、本院九十年度家護字第二九九號民事通常
    保護令影本一件、台灣彰化地方法院檢察署九十年度偵字第五八五六號聲請簡易
    判決處刑書影本一件附卷可稽，被告亦自認原告所提照片六幀所示毀壞情形均係
    伊所為，並經證人即兩造所生長女李婉菁到庭證稱：自小家中所住房子都是用租
    的，所以常常搬家，爸爸又賭博、喝酒，賭輸了回家罵媽媽，媽媽頂嘴，爸爸就
    會打媽媽，伊小時候即常常見到爸爸打媽媽，伊與弟弟在旁邊哭，伊長大後，爸
    爸雖然比較不敢，但爸爸還是會趁伊不在時，打媽媽。九十年八月份那一次，就
    是因為爸爸打媽媽，伊頂嘴，爸爸即連伊一起打，伊記得約十年前有一次，媽媽
    被爸爸打得全身瘀青；爸媽應該是這一、二年才未同房睡，平時媽媽睡伊的房間
    ，伊假日回家再與媽媽同睡等語，復經本院依職權調閱本院九十年度家護字第二
    九九號民事通常保護令事件卷宗、台灣彰化地方法院檢察署九十一年度執他字第
    一０四二號傷害案件執行卷宗查核無誤，是原告此部份主張堪信為真實。被告雖
    辯稱原告所提證二照片（註：住宅內之桌子被掀翻，桌上之物品及飲水機、電話
    及其他雜傷散落一地）是因為原告好幾年不與伊睡覺，令伊生氣，證三照片（註
    ：營業場所餐具、筷子摔落在地之情形），是因為原告與其姐夫不知在說何事，
    原告復好幾年不與伊睡覺，致令伊心情不佳，伊始摔東西及證人李婉菁所言均不
    實在等語，惟被告不思反省己身所為，僅因主觀好惡即率性破壞家具及原告營生
    物品，原告因而所受精神上之虐待由此可見，且證人李婉菁為七十一年一月廿七
    日生，已然成年，具有辨別事理、是非及獨立思考之能力，而兩造與證人均屬至
    親，若非被告確有上述不良行止，證人豈有胡言構陷被告之理，是被告前開辯解
    自不足採信。
四、按夫妻之一方受他方不堪同居之虐待者，他方得向法院請求離婚，民法第一千零
    五十二條第一項第三款定有明文。所謂不堪同居之虐待，係指予以身體上或精神
    上不可忍受之痛苦，致不堪同居者而言。又上述所謂不堪同居之虐待，應就具體
    事件，衡量夫妻一方受他方虐待所受侵害之嚴重性，斟酌當事人之教育程度、社
    會地位及其他情事，是否已危及婚姻關係之維繫為斷，若受他方虐待已逾越夫妻
    通常所能忍受之程度，而有侵害人格尊嚴與人身安全者，即不得謂非受不堪同居
    之虐待。又夫妻因尋常細故迭次毆打，或夫因口角細故毆打其妻，致其妻多處受
    傷，即有不堪同居之痛苦暨虐待，足以構成離婚之原因（司法院大法官會議第三
    七二號解釋、最高法院十九年上字第一一二八號、二十年上字第三七一號、二十
    三年上字第六七八號判例參照）。本件被告於婚姻關係存續中即長期打罵原告，
    近年來復於九十年四月十三日晚上，在住處無故動手毆打原告，致原告受有左頭
    額挫傷血腫、左手前臂挫傷紅腫、右前臂紅腫、左手抓傷等傷害；再於同年八月
    六日十七時三十分許，至原告於彰化縣和美鎮○○○街、糖東二街口擺設之麵攤
    ，動手毆打原告，並砸毀麵攤內之物品，致原告受有左腳擦傷、雙手臂及左下肢
    瘀傷等傷害；復於九十一年九月九日無故破壞家中之家具，前述所為，已逾越夫
    妻通常所能忍受之程度，而有侵害原告人格尊嚴與人身安全，並已危及兩造婚姻
    關係之維繫，是堪認原告所受虐待已達不堪同居之程度，從而，原告根據民法第
    一千零五十二條第一項第三款規定訴請離婚，依法並無不合，應予准許。本件既
    經本院判准離婚，則原告請求離婚之其他事由，本院不再為審理，併此敘明。
五、本件判決之基礎已臻明確，兩造其餘攻擊防禦方法並不影響判決之結果，自毋庸
    一一論述，附此敘明。
據上論結：原告之訴為有理由，依民事訴訟法第七十八條判決如主文。
中　　　華　　　民　　　國　　九十一　　年　　 十二　　 月　　　四　　　日
                                臺灣彰化地方法院家事法庭
                                    法  官  簡  燕  子
右為正本係照原本作成如對本判決上訴應於判決送達後廿日內向本院提出上訴狀
